【裁判字號】    97,易,3503
【裁判日期】    970930
【裁判案由】    詐欺等
【裁判全文】
臺灣臺中地方法院刑事判決    97年度易字第3503號
公  訴  人  臺灣臺中地方法院檢察署檢察官
被      告  丙○○
上列被告因詐欺等案件，經檢察官提起公訴（97年度偵字第2840
號），因被告就被訴事實為有罪之陳述，經本院告知簡式審判程
序意旨，並聽取當事人之意見後，由本院合議庭裁定由受命法官
獨任以簡式審判程序，判決如下：
    主    文
丙○○意圖為自己不法之所有，以詐術使人將本人之物交付，處
拘役伍拾日，如易科罰金，以新臺幣壹仟元折算壹日。扣案之仿
冒「ROLEX及圖」商標之手錶壹只、選物販賣電子遊戲機具壹臺
（含ＩＣ板壹片），均沒收。
    犯罪事實
一、丙○○明知未依電子遊戲場業管理條例規定辦理營利事業登
    記者，不得經營電子遊戲場業，且電子遊戲場業者不得陳列
    、使用未經中央主管機關評鑑分類及公告之電子遊戲機及擅
    自修改已評鑑分類之電子遊戲機；電子遊戲機之機具結構或
    軟體經修改者，視為新型機種，應即依規定申請檢驗及評鑑
    分類。原自民國96年1月1日起，以每月給付租金新臺幣（以
    下同）2,500元之代價，向位於臺中縣烏日鄉○○街189 號
    即「明道上吉超市」之實際負責人吳德望、店長康秀美承租
    場地，自行擺放電子遊戲機1臺，惟於同年10月初，丙○○
    竟基於未依規定辦理營利事業登記而經營電子遊戲場業之犯
    意，並基於意圖為自己不法之所有並基於詐欺取財之犯意，
    在其所擺設俗稱抓娃娃機之選物販賣機臺（含ＩＣ板各一片
    ）內之上方隱蔽處內部壁面增置圓柱物體，以紙板等物品將
    下方出物口處遮蔽縮小，使機器手臂（俗稱天車）無法到達
    縮小後出物口正上方之方式擅自改裝而成電子遊戲機（即如
    後述為警查獲時所繪製現場圖編號第九號之機臺1臺），該
    電子遊戲機之機具結構經修改者，已視為新型機種，其未依
    規定申請檢驗及評鑑分類繼續陳列使用，以此方式非法經營
    電子遊戲場業，並仍將機具擺放在前揭不知情之吳德望、店
    長康秀美經營之「明道上吉超巿」外，且致真實姓名年籍不
    詳之成年顧客，因不知機臺業經改裝已較難夾得物品而陷於
    錯誤，仍投入硬幣以搖桿操作機器手臂夾取機臺內物品，而
    受有財產上損害；同時丙○○知悉「ROLEX及圖」之商標係
    瑞士商甲○○公司向我國經濟部智慧財產局申請註冊，於專
    用期間內，就所指定之手錶等商品，取得商標權，現仍在商
    標專用期限內，且該註冊商標之商品已在國內外銷售多年，
    風行全球，為時下一般消費大眾所週知之知名品牌，其明知
    於同年10月間，在台中巿文心路流動夜巿內，以350元之價
    格，所販入使用仿冒「ROLEX及圖」商標之手錶1只，係未經
    甲○○公司之同意或授權，與甲○○公司所生產或授權製造
    之同一商品，使用相同註冊商標之仿冒商標商品，竟亦基於
    意圖販賣而陳列仿冒商標商品之犯意將前開仿冒商標手錶連
    同其他物品陳列在上開選物販賣機之置物臺上，吸引顧客，
    同時若有顧客願意一次投滿500元，機具即設定可無限夾取
    至取得該仿冒甲○○手錶時止。嗣於96年12月4日晚間10 時
    許，經警在上址超市查獲，並當場扣得前開仿冒商標手錶1
    只、該選物販賣電子遊戲機1臺（含ＩＣ板1片），經警循線
    始查悉上情。
二、案經臺中市警察局第三分局報請臺灣臺中地方法院檢察署檢
    察官偵查起訴。
    理    由
一、本件被告所犯為死刑、無期徒刑、最輕本刑為三年以上有期
    徒刑以外之罪，且非高等法院管轄第一審之案件，經本院合
    議庭裁定由受命法官行準備程序時，被告就被訴事實為有罪
    之陳述後，復經本院合議庭裁定由受命法官獨任行簡式審判
    程序，是其證據之調查，自不受刑事訴訟法第159條第1項、
    第161條之2、第161條之3、第163條之1及第164條至第170條
    規定之限制，刑事訴訟法第273條之1第1項、第279條第2項
    前段、第273條之2分別定有明文，合先敘明。
二、訊據被告於上揭時地，將該電子遊戲機之機具結構修改，已
    視為新型機種，竟未依規定申請檢驗及評鑑分類繼續陳列使
    用，以此方式非法經營電子遊戲場業，並致真實姓名年籍不
    詳之成年顧客，因不知機臺業經改裝已較難夾得物品而陷於
    錯誤，仍投入硬幣以搖桿操作機器手臂夾取機臺內物品而詐
    欺取財，及其明知前開仿冒商標手錶係屬仿冒商標之商品仍
    意圖販賣而陳列之犯行，於偵查、於本院審理時均坦承不諱
    ，核與證人吳德望即明道上吉超市負責人、證人康秀美即明
    道上吉超市店長及證人陳淑玲、周雅玲、陳筱雯即明道上吉
    超市之店員均於警詢及偵查中證述明確，並有查獲警員職務
    報告1份在卷可參及前開仿冒商標手錶1只、前開選物販賣電
    子遊戲機1臺（含ＩＣ板1片）扣案可證。此外，復有經濟部
    智慧財產局商標資料檢索服務查詢畫面1件、前開仿冒商標
    手錶之鑑定證明書及真品市值估價表各1件、查獲現場圖1件
    、租賃契約書1件、查獲現場照片影本5張、該電子遊戲機臺
    內擺置及經改裝照片6張、仿冒商標手錶照片1張及經濟部96
    年4月3日經商字第0909602037390號函、彰化縣自動販賣商
    業同業公會94年10月11號函各一件附卷可稽。且按電子遊戲
    場業管理條例所稱電子遊戲機，係指利用電、電子、電腦、
    機械或其他類似方式操縱，以產生或顯示聲光影像、圖案、
    動作之遊樂機具，此觀該條例第4條第1項前段規定甚明。又
    電子遊戲場業管理條例所稱主管機關，在中央為經濟部。電
    子遊戲場業者不得陳列、使用未經中央主管機關評鑑分類及
    公告之電子遊戲機及擅自修改已評鑑分類之電子遊戲機；電
    子遊戲機之機具結構或軟體經修改者，視為新型機種，應即
    依規定申請檢驗及評鑑分類，電子遊戲場業管理條例、第2
    條、第7條分別定有明文。依前開規定，前開電子遊戲機1臺
    既經被告以前揭方式擅自改裝而成，自屬電子遊戲機甚明。
    從而，足認被告前揭明知前開仿冒商標手錶係屬仿冒商標之
    商品仍意圖販賣而陳列及非法經營電子遊戲場業及詐欺犯行
    之自白，因有補強證據，且確均與事實相符，足予憑採。觀
    諸前揭卷附之該電子遊戲機臺內擺置及經改裝照片6張（見
    偵查卷第26頁、第27頁），可知依被告在機臺內之上方隱蔽
    處內部壁面所增置圓形物體，係以紙板等物品將下方出物口
    處遮蔽縮小而改裝之情形，除堪認機臺內之機器手臂顯無法
    到達縮小後出物口正上方，亦堪認被告亦未將前揭改裝情形
    標示於外以告知欲投幣把玩之人。於此情形，被告係以前揭
    改裝之欺罔方式詐騙投幣把玩之前開成年人，實堪認定。且
    因前開電子遊戲機臺內物品仍有因彈跳等因素自機臺出物口
    處掉出之可能，或者有顧客願意一次投滿500元，機具即設
    定可無限夾取至取得該仿冒甲○○手錶時止，被告陳列扣案
    之仿冒商標手錶1只，亦係基於意圖販賣而陳列無訛。綜此
    ，本案事證明確，被告犯行已經證明，應依法論科。
三、核被告所為，係違反電子遊戲場業管理條例第7條、第15條
    之規定，應論以同條例第22條之未依規定辦理營利事業登記
    而經營電子遊戲場業罪，及刑法第339條第1項之詐欺取財罪
    暨商標法第82條之意圖販賣而陳列仿冒商標商品罪。按所謂
    電子遊戲場「業」，指「業務」而言。刑法上所謂業務，係
    以事實上執行業務者為標準，指以反覆同種類之行為為目的
    之社會的活動而言，執行此項業務，縱令欠缺形式上之條件
    ，仍無礙於業務之性質，因此不論該事業是否「專營」電子
    遊戲場業，亦不問經營是否需達「一定之規模」，即使於原
    本所營事業外，兼營電子遊戲場業，或所經營之電子遊戲場
    不具相當之規模，亦無礙於電子遊戲場業管理條例相關規定
    之適用（最高法院90年臺非字第276號判例意旨參照）；又
    按刑事法若干犯罪行為態樣，本質上原具有反覆、延續實行
    之特徵，立法時既予特別歸類，定為犯罪構成要件之行為要
    素，則行為人基於概括之犯意，在密切接近之一定時、地持
    續實行之複次行為，倘依社會通念，於客觀上認為符合一個
    反覆、延續性之行為觀念者，於刑法評價上，即應僅成立一
    罪；學理上所稱「集合犯」之職業性、營業性或收集性等具
    有重複特質之犯罪均屬之，例如經營、從事業務、收集、販
    賣、製造、散布等行為概念者是（最高法院95年度臺上字第
    1079號判決參照），則被告在上址經營電子遊戲場業之營業
    性行為，係持續進行，其經營行為，具有反覆、延續實行之
    特徵，從而在行為概念上，應評價認係集合犯，為包括一罪
    。又被告同一之前揭詐騙手段詐騙前開成年人，雖前開成年
    人詐騙而投幣交付金錢之行為有數次，惟其均時間緊密、侵
    害同一法益，依一般社會觀念，刑法評價上應視為數次之接
    續實施，為包括一罪之接續犯。另被告利用不知情之「明道
    上吉超市」實際負責人、店長即證人吳德望、康秀美出租場
    地供其遂行本案犯行，為間接正犯。再者，被告於同一未依
    規定辦理營利事業登記而經營電子遊戲場業之行為期間，併
    同時為意圖販賣而陳列仿冒商標商品及詐欺取財之犯行，為
    想像競合犯，應依刑法第55條之規定，從一重依詐欺取財罪
    處斷。爰審酌被告意圖販賣而陳列仿冒商標商品之犯行，已
    對商標權人之商譽已造成損害，且就真正商標權所表彰之品
    質亦生影響，並破壞我國致力於智慧財產權保護之國際聲譽
    ，且其非法經營電子遊戲場業，對於社會善良風氣仍具有相
    當之負面影響，惟其為本案意圖販賣而陳列仿冒商標商品及
    非法經營電子遊戲場業犯行之期間不長，被告本身尚無其他
    不良前紀錄，此有臺灣高等法院被告前案紀錄表1份在卷可
    參，再衡酌被告犯後能坦承部分，犯罪後態度甚佳，暨前開
    電子遊戲機1臺、前開仿冒商標手錶1只之數量及被害人遭詐
    騙之金額尚非甚鉅，量處如主文所示之刑，並諭知易科罰金
    之折算標準。扣案之前開仿冒商標手錶1只，係供被告本案
    犯罪所用且係仿冒商標權人之商標商品，不問屬於犯人與否
    ，應依商標法第83條規定，宣告沒收。另扣案之電子遊戲機
    具1臺（含ＩＣ板各1片），均係被告所有、依序係供本案犯
    罪所用，已如前述，爰依刑法第38條第1項第2款規定，宣告
    沒收。
據上論斷，應依刑事訴訟法第299條第1項前段，商標法第82條、
第83條，電子遊戲場業管理條例第22條，刑法第11條、第55條、
第41條第1項前段、第38條第1項第2款，刑法施行法第1條之1第
1項、第2項前段，判決如主文。
本案經檢察官乙○○到庭執行職務。
中    華    民    國    97    年    9    月    30     日
                  刑事第十庭    法  官   黃賢婷
上正本證明與原本無異。
如不服本判決，應於收送達後十日內向本院提出上訴書狀（應敘
述具體理由並附繕本），上訴於臺灣高等法院臺中分院。
上訴書狀如未敘述理由，應於上訴期間屆滿後二十日內補提理由
書於本院。
                                書記官   王麗雯
中    華    民    國    97    年    9     月    30    日
附錄論罪科刑法條：
商標法第八十一條
未得商標權人或團體商標權人同意，有下列情形之一者，處三年
以下有期徒刑、拘役或科或併科新臺幣二十萬元以下罰金：
一、於同一商品或服務，使用相同之註冊商標或團體商標者。
二、於類似之商品或服務，使用相同之註冊商標或團體商標，有
    致相關消費者混淆誤認之虞者。
三、於同一或類似之商品或服務，使用近似於其註冊商標或團體
    商標之商標，有致相關消費者混淆誤認之虞者。
商標法第八十二條
明知為前條商品而販賣、意圖販賣而陳列、輸出或輸入者，處一
年以下有期徒刑、拘役或科或併科新臺幣五萬元以下罰金。
電子遊戲場業管理條例第二十二條：
違反第十五條規定者，處行為人一年以下有期徒刑、拘役或併科
新臺幣五十萬元以上二百五十萬元以下罰金。
刑法第三百三十九條第一項
意圖為自己或第三人不法之所有，以詐術使人將本人或第三人之
物交付者，處五年以下有期徒刑、拘役或科或併科一千元以下罰
金。
電子遊戲場業管理條例第22條


司法院資訊處製作；財團法人民間司法改革基金會備份。
